【裁判字號】    98,家聲,82
【裁判日期】    980512
【裁判案由】    撤銷禁治產宣告
【裁判全文】
臺灣臺中地方法院民事裁定              98年度家聲字第82號
聲  請  人  甲○○
上列聲請人聲請撤銷禁治產宣告事件，本院裁定如下：
    主      文
本院九十年度禁字第九十號於中華民國九十年九月二十五日宣告
甲○○為禁治產人之裁定撤銷。
聲請程序費用由聲請人負擔。
    事實及理由
一、本件聲請意旨略以：聲請人（男、民國○○○年○○月○○
    ○日生、身分證統一編號：Ｚ000000000號）於八
    十八年十二月十五日因車禍受傷，致出現癡呆症，雖屢經延
    醫診治，均不見起色，已達不能處理自己事務之程度，前經
    鈞院以九十年度禁字第九０號裁定為禁治產人。然聲請人現
    已完全康復，有處理自己事務之能力，爰聲請撤銷該禁治產
    之宣告等語。
二、按禁治產之原因消滅時，應撤銷其宣告。又依民法規定得聲
    請禁治產之人，於禁治產之原因消滅後，得聲請撤銷禁治產
    。民法第十四條第二項及民事訴訟法第六百十九條定有明文
    。查本件聲請人所主張其曾因車禍受傷，致出現癡呆症，致
    不能處理自己事務之程度，而經本院以九十年度禁字第九０
    號民事裁定其為禁治產人等事實，經本院依職權調取本院九
    十年度禁字第九０號民事卷宗核閱無誤，自堪信為真實。另
    本院依民事訴訟法第六百二十一條準用第六百零二條第一項
    前段規定，於澄清綜合醫院鑑定人劉金明醫師前訊問相對人
    ，諸如其年籍？現任總統？計算等問題，相對人均能正確回
    答。本院審驗相對人之心神狀況，並採用澄清醫院劉金明醫
    師鑑定之意見，認聲請人為一位邊緣性智能表現之個案，意
    識清楚，生活可以自理。目前無明顯精神症狀之干擾，且無
    認知功能之障礙。目前聲請人之精神狀態未受精神症狀影響
    ，亦無癡呆病症，其精神狀態屬一般正常之程度，未達心神
    喪失或精神耗弱程度，此有本院九十八年四月二十二日訊問
    筆錄及澄清綜合醫院精神狀況鑑定報告書各乙份在卷可憑。
    綜上各情，參互以觀，本院認聲請人雖曾因患有癡呆症，而
    達不能處理自己事務之程度，惟目前意識清楚，日常生活可
    以自理，無明顯精神症狀之干擾及認知功能之障礙，其工作
    能力亦已恢復。是聲請人自我照顧能力已恢復，且毋庸由家
    人協助及照顧其生活，其社會職業功能無明顯障礙，對週遭
    事務及財物亦能自行處理，已具處理自己事務之能力，無需
    家屬照顧及保護，據此，揆之上開法文規定，爰裁定如主文
    第一項所示。
三、依民事訴訟法第六百二十二條第一項裁定如主文。
中    華    民    國    98    年    5     月    12    日
                  家事法庭      法  官  楊熾光
以上正本係原本作成
如對本裁定抗告須於裁定送達後十日內向本院提出抗告狀。
中    華    民    國    98    年    5     月    12    日
                                書記官


司法院資訊處製作；財團法人民間司法改革基金會備份。
